臺灣臺中地方法院臺中簡易庭民事判決  
                                   110年度中簡字第2737號
原      告  林雲鵬  
被      告  李育軒  
上列當事人間損害賠償事件，於民國110年11月18日言詞辯論終
結，本院判決如下：
    主      文
被告應給付原告新臺幣壹拾萬貳仟參佰捌拾元及自民國一一０年
八月八日起至清償日止，按年息百分之五計算之利息。
原告其餘之訴駁回。
訴訟費用由被告負擔百分之十四，餘由原告負擔。
本判決原告勝訴部分得假執行，被告如以新臺幣壹拾萬貳仟參佰
捌拾元為原告預供擔保或提存，得免為假執行。
    事實及理由
一、原告起訴聲明請求被告給付新臺幣（下同）100萬元，後減
    縮聲明如後開原告聲明所示（見中簡卷第53頁），依民事訴
    訟法第255條第1項第3款規定，應予准許。
二、原告主張：
  ㈠被告於民國108年5月16日下午3時3分許，騎乘牌車號000-000
     號普通重型機車，沿臺中市太平區中平七街36巷，由南往
    北方向行駛，行經中平七街36巷與中平七街交岔路口左轉時
    ，理應注意行至無號誌之交岔路口，支線道車應暫停讓幹線
    道車先行，並應注意騎乘至交岔路口，其行進、轉彎，應注
    意轉彎車應讓直行車先行，而依當時情形，又無不能注意之
    情事，竟疏於注意及此，適原告騎乘車號000-000號普通重
    型機車，沿太平區中平七街，由西往東方向行駛，正通過該
    交岔路口，見狀往左閃避而滑倒，再擦撞被告騎乘之機車，
    致原告受有腦震盪、左側肩膀挫傷、左手肘擦傷、身體多處
    擦傷及右側膝蓋腫脹等傷害。爰依侵權行為法律關係請求被
    告賠償：①醫療費用4170元。②看護費用：原告於108年5月16
    日起至18日在長安醫院住院3日，家人協助看護，以每日看
    護費用2200元計算，請求6600元。③交通費用2160元。④薪資
    損失：原告為餐飲店負責人，事故前每月淨利6萬1304元，
    因事故受有體傷需休養，並須新增人手以彌補不能工作損失
    ，休養3.5月，損失21萬4563元。⑤慰撫金：原告受傷持續治
    療後仍遺留頭痛及膝蓋痠痛症狀，造成生活諸多不便，經濟
    亦受影響，被告非但未有調解誠意，更於調解時語氣不佳，
    令原告無法諒解，爰請求慰撫金50萬元。以上合計72萬7493
    元等語。
  ㈡並聲明：被告應給付原告72萬7493元及自起訴狀繕本送達翌
    日起至清償日止，按年息百分之5 計算之利息。
三、被告則以：
  ㈠就原告請求醫療費用4170元、交通費用2160元不爭執，看護
    費用部分應以每日1500元計算，同意填補原告108年5月16日
    至8日住院期間及108年7月29日起4週共31日之薪資損失，以
    勞保每月最高投保薪資4萬5800元計算，共4萬7326元，另原
    告請求50萬元慰撫金過高，願填補3萬元慰撫金，就事故發
    生責任，原告應自負3成責任等語置辯。
  ㈡答辯聲明：①駁回原告之訴。②如受不利判決，願供擔保請准
    宣告假執行。
四、得心證之理由：
  ㈠原告主張被告於前揭時、地，騎乘車號000-000 號機車左轉
    ，過失未讓原告直行車先行，致原告往左閃避而滑倒，再擦
    撞被告騎乘之機車，受有腦震盪、左側肩膀挫傷、左手肘擦
    傷、身體多處擦傷及右側膝蓋腫脹等傷害等情，為被告不爭
    執，並有臺中市政府警察局道路交通事故當事人登記聯單、
    道路交通事故現場圖、道路交通事故初步分析研判表及
　　診斷證明書附卷可稽（見中簡卷第59-63、67-71頁）。被告
    涉嫌過失傷害案件，經本院109年度中交簡字第567號刑事簡
    易判決判處被告過失傷害罪刑確定（處拘役20日，得易科罰
    金），有上開刑事簡易判決可考（見中簡卷第49-52頁）。
    原告主張被告騎乘機車肇事過失侵害原告身體之事實，洵可
    認定為真正。
 ㈡按因故意或過失，不法侵害他人之權利者，負損害賠償責任；
    汽車、機車或其他非依軌道行駛之動力車輛，在使用中加損
    害於他人者，駕駛人應賠償因此所生之損害；不法侵害他人
    之身體或健康者，對於被害人因此喪失或減少勞動能力或增
    加生活上之需要時，應負損害賠償責任；不法侵害他人之身
    體、健康、名譽、自由、信用、隱私、貞操，或不法侵害其
    他人格法益而情節重大者，被害人雖非財產上之損害，亦得
    請求賠償相當之金額；不法毀損他人之物者，被害人得請求
    賠償其物因毀損所減少之價額，民法第184條第1項前段、第
    191條之2前段、第193條第1項、第195條第1項前段、第196 
    條定有明文。本件被告騎乘機車肇事致使原告受傷，原告訴
    請被告賠償損害自屬有據。茲就原告請求被告賠償損害之項
    目及金額是否有理，逐項論述如次：
  1.原告主張因傷得請求被告賠償醫療費用4170元及交通費2160
    元等情，業據其提出醫療費用單據附卷可稽（見中簡卷第73
    -85頁），並經被告自認屬實（見中簡卷第97、99頁，按：
    被告積極而明確的表示不爭執，性質上屬民事訴訟法279條
    第1項規定之自認），此部分請求均應予准許。
  2.看護費用部分：查原告於108年5月16日車禍後至長安醫院急
    診住院至18日出院，此3日有看護必要，為被告所不爭執，
    堪認為真正。又親屬間之看護，縱因出於親情而未支付該費
    用，然其所付出之勞力，顯非不能以金錢為評價，此種基於
    身分關係之恩惠，自不能加惠於加害人，而應比照一般看護
    情形，認被害人受有相當看護費之損害，命加害人賠償，始
    符民法第193條第1 項所定「增加生活上需要」之意旨（最
    高法院88年度台上字第1771號、89年度台上字第1749號判決
    參照）。原告固未提出支付看護費用收據，惟原告既實際上
    有看護必要，並陳明由其親屬實施照護，揆之前揭判決意旨
    ，非不得請求賠償相當看護費之損害。參酌本院職務上已知
    臺中市病患家事服務職業公會看護收費標準，全日班看護費
    用2400元，原告主張看護費用以每日2200元計算，應屬可採
    。依此計算原告得請求3日看護期間之看護費用為6600 元（
    3日×2200元＝6600元），原告請求看護費用6600元應予准許
    。
　3.減少勞動能力部分：查原告於108年5月16日車禍後至長安醫
    院急診住院至18日出院，於5月26日晚間至長安醫院急診，
    於5月27日、30日、6月24日、7月29日至長安醫院神經內科
    門診，左側肩膀及左側上肢疼痛持續，醫囑建議從7月29日
    再休息4週，有診斷證明書在卷可參（見中簡卷第67-71頁）
    ，上開診斷證明書僅建議原告從7月29日再休息4週，不能證
    明原告因傷不能工作達3.5月，惟被告同意填補原告108年5
    月16日至8日住院期間及108年7月29日起4週共31日之薪資損
    失，即已自認原告此段期間計31日不能工作，除前開期間外
    ，原告並未舉證其因傷不能工作，自不得請求除前開31日外
    之不能工作損失。按身體或健康受侵害，而減少勞動能力者
    ，其減少及殘存勞動能力之價值，不能以現有之收入為準，
    蓋現有收入每因特殊因素之存在而與實際所餘勞動能力不相
    符合，現有收入高者，一但喪失其職位，未必能自他處獲得
    同一之待遇，故所謂減少及殘存勞動能力之價值，應以其能
    力在通常情形下可能取得之收入為標準（最高法院61年台上
    字第1987號判例參照）。原告固主張其經營餐飲店，每月淨
    利6萬1304元云云，並提出商業登記資料及營業報表為證（
    見中簡卷第87、89頁），惟此係原告營業收入，不能遽憑為
    計算原告減少勞動能力價值之標準。參酌原告陳明其為高職
    畢業，經營早午餐店，被告主張以勞保每月最高投保薪資4
    萬5800元計算，為原告在通常情形，可能取得之收入，應屬
    合理。依此計算原告因傷不能工作所受損害為4萬7327元（4
    5800元×31/30＝47327元，元以下4捨6入）。是原告得請求被
    告賠償減少勞動能力部分為4萬7327元，逾此部分為無理由
    ，應予駁回。
  4.精神慰撫金部分：按不法侵害他人之身體及名譽，被害人受
    有非財產上損害，請求加害人賠償相當金額之慰撫金時，法
    院對於慰撫金之量定，應斟酌實際加害情形、所造成之影響
    、被害人所受精神上痛苦之程度、雙方之身分、地位、經濟
    狀況及其他各種情形，以核定相當之數額（最高法院47年台
    上字第1221號、51年台上字第223 號、76年台上字第1908號
    判例參照）。查原告為58年7月24日生，於108年5月16日車
    禍時49歲，因本件事故在長安醫院住院3日出院，並須繼續
    返診就醫，堪認其肉體及精神受相當痛苦。被告事後未能與
    原告達成和解，原告陳明其為高職畢業，開早午餐館，年淨
    利140 萬元、名下有繼承的土地房屋等語（見中簡卷第106
    頁），被告陳明其為大學畢業，從事賣場補貨人員，月入25
    000 元，名下無不動產等語（見中簡卷第106頁），兩造財
    產所得並有稅務電子閘門財產所得調件明細表可參（見證物
    袋）。本院斟酌兩造身分、地位及經濟狀況、本件車禍發生
    始末及原告所受精神上痛苦等情狀，認原告請求被告賠償非
    財產上損害，以10萬元為適當，逾此數額之請求，即為無理
    由，應予駁回。
  ㈢按損害之發生或擴大，被害人與有過失者，法院得減輕賠償
    金額，或免除之，民法第217條第1項定有明文。所謂被害人
    與有過失，只須其行為為損害之共同原因，且其過失行為並
    有助成損害之發生或擴大者，即屬相當（最高法院96年度台
    上字第2324號判決參照）。依臺中市政府警察局道路交通事
    故初步分析研判表記載，被告未依規定讓車，原告未依規定
    減速（見中簡卷第63頁），足見原告就本件事故發生，自亦
    有過失。被告抗辯原告應自負3成責任，為原告所不爭執，
    依此計算結果，原告得請求被告賠償之金額為11萬2180元（
    (4170元＋6600元＋47327元＋2160元＋100000元)×7/10＝112180
    元，元以下4捨5入）。
  ㈣按保險人依本法規定所為之保險給付，視為被保險人損害賠
    償金額之一部分；被保險人受賠償請求時，得扣除之，強制
    汽車責任保險法第32條定有明文。原告陳明已領取汽車強制
    責任保險金給付9800元，業據其當庭提出存摺為證（見中簡
    卷第107頁），此為被告所不爭執，扣除結果，原告得請求
    被告賠償之金額為10萬2380元（00000－0000元＝102380元）
    。
  ㈤末按「給付無確定期限者，債務人於債權人得請求給付時，
    經其催告而未為給付，自受催告時起，負遲延責任。其經債
    權人起訴而送達訴狀，或依督促程序送達支付命令，或為其
    他相類之行為者，與催告有同一之效力。」，「遲延之債務
    ，以支付金錢為標的者，債權人得請求依法定利率計算之遲
    延利息。但約定利率較高者，仍從其約定利率。」，民法第
    229條第2項、第233條第1項定有明文。原告所提民事起訴狀
    繕本於110年8月7日送達被告（110年7月28日寄存於臺中市
    政府警察局太平分局新平派出所，依民事訴訟法第138條第2
    項規定，自寄存之日起，經10日發生效力，送達證書見中簡
    卷第25頁），被告自受起訴狀送達時起負遲延責任，並應自
    翌日起加付法定遲延利息。
五、從而，原告依侵權行為法律關係（民法第184條第1項、第19
    1條之2、第193條第1項、第195條第1項規定），請求被告給
    付10萬2380元及自110年8月8日起至清償日止，按年息百分
    之5 計算之利息，為有理由，應予准許，逾此部分之請求，
    為無理由，應予駁回。
六、本件係就民事訴訟法第427條第2項第11款訴訟適用簡易程序
    為被告敗訴之判決，爰依民事訴訟法第389條第1項第3款規
    定，依職權宣告假執行，並依被告聲請宣告被告預供擔保或
    提存，得免為假執行。
七、本件事證已臻明確，兩造其餘攻擊防禦之方法，核與判決之
    結果不生影響，無庸逐一論究，併此敘明。
八、據上論結，本件原告之訴為一部有理由，一部無理由，依民
    事訴訟法第436條第2項、第79條、第389條第1項第3款、第3
    92條第2項，判決如主文。
中　　華　　民　　國　　110 　年　　12　　月　　16　　日
                  臺灣臺中地方法院臺中簡易庭
                                  法  官  熊祥雲
以上正本係照原本作成。
如不服本判決，應於送達後20日內，向本院提出上訴狀並表明上
訴理由，如於本判決宣示後送達前提起上訴者，應於判決送達後
20日內補提上訴理由書（須附繕本），如委任律師提起上訴者，
應一併繳納上訴審裁判費。
中　　華　　民　　國　　110 　年　　12　　月　　16　　日
                                  書記官  王麗麗